【裁判字號】    92,台上,2920
【裁判日期】    920529
【裁判案由】    違反毒品危害防制條例
【裁判全文】
最高法院刑事判決                              九十二年度台上字第二九二○號
    上訴人  甲○○
右上訴人因違反毒品危害防制條例案件，不服台灣高等法院台中分院中華民國九十二
年三月四日第二審更審判決︵九十一年度重上更(三)字第一八一號，起訴案號：台灣彰
化地方法院檢察署八十八年度偵字第三九０三號︶，提起上訴，本院判決如左：
    主  文
上訴駁回。
    理  由
按刑事訴訟法第三百七十七條規定：上訴於第三審法院，非以判決違背法令為理由，
不得為之。是提起第三審上訴，應以原判決違背法令為理由，係屬法定要件。如果上
訴理由係對原審已調查明確並於判決內論駁或說明之事項，徒憑己見重為事實上之爭
辯，或任意指摘，顯與法律規定得為第三審上訴理由之違法情形不相適合時，即應認
其上訴為違背法律上之程式，予以駁回。上訴意旨略稱：(1)上訴人於第一審僅供述陳
賜種於民國（下同）八十八年三月三十一日晚上九時許，將一衛生紙包裝之物品交伊
持至樓下交予賴柏壽，且依賴柏壽、賴政湘及警員謝昌勝、高繼鴻所供查獲過程，及
賴政湘對於交易地點供述不一，可見並無所謂上訴人第一次販賣毒品予賴柏壽之事實
存在，原判決此部分認定事實與理由矛盾。(2)蕭立群未與上訴人一同應訊或監禁，其
於第一審供稱賴柏壽帶其找綽號﹁大頭﹂者販賣毒品，其證詞應可採信，原審對該有
利於上訴人之證據不予採取，並未說明不採之理由，有判決理由不備之違法。(3)彰化
縣大村鄉省道旁統一超級商店至員林鎮○○路八十號，依交通狀況及距離，上訴人不
可能如賴柏壽所述時間出售毒品予賴某，原審未依上訴人之聲請至現場履勘及調取當
地地籍圖，僅憑警員謝昌勝之供述及手繪地圖即予採認，又未說明上訴人聲請調查之
證據毋庸調查之理由，有調查職責未盡及理由不備之違法。(4)本案查扣之分裝袋並非
販賣毒品所用，證明上訴人無販賣毒品之意圖，原判決未敘明其認定上訴人有意圖營
利之事實及證據，對於賴政湘所稱交易地點反覆不一，未予釐清，有調查未盡及理由
不備之違法，且所稱上訴人為警查獲時已將販賣毒品所得現款新台幣︵下同︶九千元
處分完畢，屬臆測之詞，所認定上訴人第二次交易未完成而未取得現款二千元，亦與
卷內證據不符。(5)原判決事實欄載稱賴柏壽將甫購自上訴人之該包海洛因交付予蕭立
群時，為警當場查獲等情，此與理由第三項所載賴柏壽將其向上訴人販入之海洛因，
委由不知情之賴政湘持往合作茶坊，正欲成交，為警當場查獲云云，不相一致，有理
由矛盾之違法。(6)依地緣關係，應係陳賜種販賣毒品予賴柏壽，再轉賣蕭立群，陳賜
種並曾於法院拘留室要脅侯中元為賴柏壽撰狀申請隔離偵訊，以利其脫罪，原審未查
明實情，有調查職責未盡之違法。(7)警詢筆錄並未錄音，且警員曾對上訴人之女友即
證人張瓊年恐嚇稱要連其﹁一起辦﹂，此經該證人於原審供明在卷，上訴人恐連累無
辜女友，始在警方自行製作之筆錄上簽名，該筆錄非出於上訴人自由意識下之供述，
自不得採為證據，上訴人亦非主張遭警刑求，原審竟以上訴人未遭刑求，而未予詳查
，於法有違。(8)本案係警方於查獲蕭立群、賴柏壽後，設圈套製造犯罪而逮捕上訴人
，有違犯罪預防之刑罰目的，自難令人心服云云。
惟查：原判決撤銷第一審關於上訴人甲○○販賣第一級毒品部分之判決，改判仍論處
上訴人連續販賣第一級毒品︵累犯︶罪刑，係依憑上訴人及原審同案被告賴柏壽之供
述，證人賴政湘、蕭立群及警員謝昌勝、張錫明、高繼鴻之證供，扣案毒品海洛因，
卷附法務部調查局檢驗通知書、房屋租賃契約書、謝昌勝繪製現場圖、陳賜種之檢察
官不起訴處分書等證據，為其論罪之基礎，對於上訴人否認販賣毒品海洛因犯行，認
為不可採信，經予以說明論駁；並敘明：(1)販賣毒品海洛因係違法行為，非可公然為
之，亦無公定之價量，常因買賣雙方關係及貨源情況等而異，販賣者之利得除經坦承
明確外，委難察得實情，其自價差或量差中牟利而有意圖營利之情事則甚明，本件尚
難因上訴人拒絕供明，而認其無營利情事。(2)蕭立群於台灣嘉義地方法院受囑訊問時
，供稱：伊係請賴柏壽代買，並非向他︵上訴人︶買云云，賴柏壽亦附和其詞謂：其
前係向﹁明宏﹂者購買，不是向甲○○購買云云，然稽之本案係因警方查獲蕭立群施
用毒品後，經蕭立群之供述，始由蕭立群在警員之指示下，以電話向賴柏壽表明要購
買海洛因，由警員帶同蕭立群在彰化縣大村鄉省道旁統一超級商店前交付一萬二千元
予賴柏壽，雙方約定於彰化縣員林鎮○○路旁之合作茶坊交貨，賴柏壽隨即先前往彰
化縣員林鎮○○路八十號處以九千元向上訴人販入海洛因一包後，委由不知情之賴政
湘持往上開合作茶坊，正欲成交，為警當場查獲，經賴柏壽供明係向上訴人販入，警
員即指示賴柏壽向上訴人相約購買海洛因，經上訴人允諾後，於交易之際，當場查獲
等情，經蕭立群、賴政湘及警員謝昌勝、張錫明、高繼鴻證述在卷，賴柏壽、蕭立群
所供交易處所彰化縣員林鎮○○路八十號確係上訴人向江萬得承租，有房屋租賃契約
書可稽，另證人賴政湘於偵查中亦供證：﹁第二次是向甲○○買的﹂等語，且警方在
上訴人租住處並未查獲陳賜種，陳賜種並經檢察官不起訴處分確定，足證上訴人所辯
係陳賜種販賣毒品海洛因，所舉證人張瓊年、楊宗勇均稱陳賜種要上訴人拿一衛生紙
包之物品至樓下云云，均不可採信，賴柏壽、蕭立群上述證供，與賴政湘在偵審中又
稱賴柏壽係要向綽號大頭之陳賜種購買海洛因云云，亦均與事實不符，要屬事後迴護
上訴人之詞，不足採取。(3)彰化縣大村鄉省道旁統一超級商店距員林鎮○○路旁之合
作茶坊約四公里，合作茶坊距離永吉路八十號約一公里，三個地點均係在同一條路上
，而從統一超級商店駕駛自用小客車到合作茶坊︵有點塞車︶，僅需八分鐘，經警員
謝昌勝結證並繪製現場圖附卷甚為明確。由於三個地點之距離共約為五公里，則上訴
人於當晚八時二十分出售海洛因予賴柏壽，賴柏壽再於當晚八時三十分，在距離僅一
公里之合作茶坊，欲交付蕭立群，時間上自屬充裕；而上訴人第一次出售海洛因予賴
柏壽後，再於當晚九時十分許欲交付海洛因予賴柏壽，始為警查獲時，在此時間差中
，上訴人將先前販賣所得九千元已經處分完畢，致警方未能一併查獲現款，且第二次
交易尚未完成，故在其身上未查獲販賣毒品所得價款二千元，均無違常情，不能以之
為上訴人有利之認定各等情，經詳述認定事實、取捨證據之心證理由，其推理論斷於
經驗法則、論理法則等證據法則並無違背。且查：(一)原審依憑上述事證，既足認定確
係上訴人販賣毒品予賴柏壽，而非上訴人所稱之陳賜種，其未再依上訴人之聲請作其
他無益之查證，難認於法有違，縱未說明不予調查之理由，及究明賴政湘所稱交易地
點未盡一致之原因，亦與判決不生影響。(二)原判決理由依據蕭立群等之證供，認定賴
柏壽自上訴人處購得海洛因一包後，委由不知情之賴政湘持往合作茶坊，正欲成交，
為警當場查獲等情，事實欄則載為賴柏壽﹁將甫購自甲○○之該包海洛因交付予蕭立
群時，為警當場查獲﹂，僅係事實記載較為精簡，無關上訴人販賣毒品予賴柏壽之事
實認定，與判決結果亦尚無影響。又蕭立群於第一審法院囑託台灣嘉義地方法院訊問
時，係供稱賴柏壽於八十八年二、三月間帶伊向綽號﹁大頭﹂者購買海洛因多次，被
查獲當天係賴柏壽自己去買等情，並非謂被查獲當日賴柏壽係向綽號﹁大頭﹂者購買
海洛因，原審未採為上訴人有利之認定及說明不採之理由，亦無違誤。(三)上訴人雖一
再指稱其警詢筆錄不實在，並於原審供稱警方將其女友張瓊年戴上手銬，逼其承認，
警詢筆錄是用恐嚇取供云云，然卷查上訴人於警詢除對第二次查獲時，諉稱係陳賜種
將拿一衛生紙包之物品要伊持至樓下交付賴柏壽外，始終否認販賣毒品犯行，於偵審
中仍執此供述，原審依警員謝昌勝等人之證供併據此認定上訴人並無遭警刑求之情事
，自無違誤。(四)依警員謝昌勝所供其對上訴人製作筆錄時有無錄音，固非明確，然上
訴人於警詢時並未坦承犯行，依原判決之論斷，縱除去上訴人於警詢之供述，綜合其
他證據仍應為同一事實之認定，上項警詢筆錄之瑕疵，自難執為適法之第三審上訴理
由。(五)上訴人既係基於販賣毒品牟利之故意，而連續販賣第一級毒品海洛因予賴柏壽
，賴柏壽於上訴人上開販賣毒品海洛因之第一次犯行，亦係基於販入毒品之真意與上
訴人完成毒品交易，則蕭立群、賴柏壽縱係分別經警授意向賴柏壽及上訴人購買毒品
而查獲賴柏壽及上訴人販賣毒品之事實，原審據以論罪，亦無不合。其餘上訴意旨係
對原審已調查明確並於判決內論駁或說明之事項，徒憑己見重為事實上之爭辯，或任
意指摘，顯與法律規定得為第三審上訴理由之違法情形不相適合。綜上說明，應認本
件上訴違背法律上之程式，予以駁回。
據上論結，應依刑事訴訟法第三百九十五條前段，判決如主文。
中      華      民      國    九十二    年      五      月    二十九    日
                              最高法院刑事第十一庭
                                  審判長法官  呂  潮  澤
                                        法官  白  文  漳
                                        法官  陳  世  雄
                                        法官  孫  增  同
                                        法官  林  開  任
      右正本證明與原本無異
                                              書  記  官
中      華      民      國    九十二    年      六      月      三      日


司法院資訊處製作；財團法人民間司法改革基金會備份。
